【裁判字號】    97,交聲,3044
【裁判日期】    971224
【裁判案由】    違反道路交通管理處罰條例聲明異議
【裁判全文】
臺灣臺北地方法院交通事件裁定        97年度交聲字第3044號
原處分機關  臺北市交通事件裁決所
異  議  人
即受處分人  乙○○
上列受處分人因違反道路交通管理處罰條例案件，對於臺北市交
通事件裁決所97年11月12日所為之處分（原處分案號：北市裁罰
字第裁22-A1A230627號），聲明異議，本院裁定如下：
    主  文
異議駁回。
    理  由
一、原處分機關處分意旨略以: 異議人即受處分人乙○○於民國
    97年10月5日6時50分許，騎乘車牌號碼TYH-093號輕型機車
    ，沿和平西路行駛，行至和平西路與康定路口時，與騎乘車
    牌號碼BAT-696號普通重型機車之甲○○發生車禍，致甲○
    ○因而受傷。乙○○竟未依規定採取救護措施及依規定處置
    ，並通知警察機關處理即行離去。原處分機關爰依道路交通
    管理處罰條例第62條第3項及違反道路交通管理事件統一裁
    罰基準及處理細則規定裁處異議人新臺幣（下同）3000元。
二、異議意旨略以: 異議人非肇事者，而是被撞者，雙方均受傷
    ，對方至醫院就醫，本人無暇就醫，雙方均移動現場。且異
    議人當下已至公用電話報警，告知事情發生經過，如知未等
    候警察到來，即要概括一切責任，即使學校考試，也會留下
    等候等語。
三、按「汽車駕駛人駕駛汽車肇事致人受傷或死亡者，應即採取
    救護措施及依規定處置，並通知警察機關處理，不得任意移
    動肇事汽車及現場痕跡證據，違反者處3000元以上9000元以
    下罰鍰，道路交通管理處罰條例第62條第3項定有明文。又
    按「道路交通管理處罰條例第62條第2項（舊法）之立法意
    旨，乃係科以肇事者須即採取救護或其他必要措施，並應向
    警察機關報告之義務，以防因就醫延誤致生無謂之傷亡，並
    俾得通知傷亡者家屬到場，以明責任，是凡肇事人於行車肇
    事致人受傷或死亡，未即採取救護或其他必要措施，並向警
    察機關報告，即駕車駛離現場者，均應依該規定處罰，至其
    嗣是否受刑事訴追及對肇事之發生有無過失，對其因違反上
    開規定而應受處罰，並不生影響。」（最高法院90年度台上
    字第4153號判決意旨、臺灣高等法院85年度交抗字第112號
    、86年度交抗字第63號判決意旨參照）。
四、訊據異議人乙○○固坦承於前開時、地，騎乘上開機車與證
    人甲○○發生車禍，以及未在車禍現場報案，並等候警方前
    來處理即先行離去等情，惟矢口否認有何違反規定行為，並
    辯稱: 當時我急著離開，但我有幫忙看甲○○的四肢，沒有
    看到擦傷，動到甲○○的左手腕，甲○○叫我不要動他，我
    告訴甲○○說他可能受傷了，並叫甲○○坐計程車去照片子
    。我沒有在現場打電話報警，但我在當天7時5分左右，有在
    捷運的公共電話報警，並留下身分證件給甲○○。我沒有逃
    逸，如果是因為我在警察來之前移動車輛，那甲○○也應被
    罰云云。惟查:
  (一)異議人於前開時、地，騎乘上開機車與證人甲○○發生車禍
    ，並致證人甲○○受有左腕扭傷、左膝挫傷、擦傷、左遠端
    橈骨疑線性骨折傷害，證人甲○○曾當場告知異議人其已經
    受傷等情，業據證人甲○○於本院訊問時結證在案，並有臺
    北市立聯合醫院和平院區所出具之診斷證明書在卷可稽。而
    依上開診斷證明書所載，證人甲○○係於97年10月5日車禍
    當天至該院外科急診，之後復接續於同年月6日、8日、22日
    接續至骨科複診，時間上尚屬合理。且質之異議人亦坦承當
    天車禍後查看證人甲○○四肢時，曾動到證人甲○○的左手
    腕，證人甲○○即當場要求「不要動他」，異議人當時判斷
    證人甲○○可能已經受傷之情，益認證人甲○○確實因本件
    車禍而受有上開傷害，且為異議人所明知。異議人否認證人
    甲○○當天因本件車禍而受有傷害云云，為卸責之詞，不足
    採信。
  (二)異議人與證人甲○○發生車禍，證人甲○○並因而受有上開
    傷害，則異議人即應依道路交通管理處罰條例第62條第3項
    規定，立即採取救護或其他必要措施，並應向警察機關報告
    ，以防因就醫延誤致生無謂之傷亡，並俾得通知傷、亡者家
    屬到場，以明責任。但查，異議人於車禍發生後，非但未主
    動報案，在證人甲○○表示要報警之際，竟徒手推開證人甲
    ○○撥打電話的手，阻止證人甲○○向警方報案等情，亦據
    證人甲○○於本院調查時結證: 我當時受傷下來，左腿受傷
    沒有辦法站立，由異議人及路人扶我站到路邊，我告訴異議
    人我受傷，我要報警，異議人說她願意負責車子損害及醫療
    費用，但是不要馬上報警，她要馬上離開。之後我堅持報警
    ，異議人出面阻止，我拿手機要撥打電話，異議人用手把我
    的手撥開，重複這樣的動作二到三次。我告訴異議人我要報
    警，異議人便說如果你要報警，我不理你了，我要走了，就
    拿了一張身分證正本給我，我要求異議人留下電話，異議人
    說反正你要報警，我就不留電話，就離開現場。異議人離開
    當下我就報警了等語甚詳。質之異議人亦坦承: 伊未在車禍
    現場報警，證人甲○○表示要報警時，曾要求證人不要報警
    ，伊未等候警方到來處理即先行離去等情，核與證人甲○○
    上開所述相一致。足認證人甲○○所述上開各節，核與事實
    相符，而可採信。異議人就本件車禍事故之發生是否應負過
    失責任，固尚待偵查、審判機關綜合各項相關事證據以認定
    ，但承前所述，證人甲○○已因本件車禍事故而受傷，則異
    議人應即採取救護或其他必要措施，並向警察機關報告。茲
    異議人既未依上開規定在現場為必要救護及向警方報告，並
    等候警方到場處理之措施，即行離去，自已違反上開規定處
    罰，而應予裁罰。從而，原處分機關依前揭道路交通管理處
    罰條例第62條第3項、違反道路交通管理事件統一裁罰基準
    及處理細則及違反道路交通管理事件統一裁罰標準表之規定
    ，裁處異議人罰鍰3000元，核無違誤。本件異議人之異議為
    無理由，應予駁回。
據上論斷，應依道路交通案件處理辦法第19條，裁定如主文。
中    華    民    國    97    年    12    月    24    日
                  交通法庭    法  官  李桂英
上正本證明與原本無異。
如不服本裁定應於送達後5日內向本院提出抗告狀。
                              書記官  嚴君珮
中    華    民    國    97    年    12    月    24    日


司法院資訊處製作；財團法人民間司法改革基金會備份。
